【裁判字號】    94,訴,1481
【裁判日期】    950726
【裁判案由】    毒品危害防制條例
【裁判全文】
臺灣桃園地方法院刑事判決              94年度訴字第1481號
公  訴  人  臺灣桃園地方法院檢察署檢察官
被      告  丙○○
選任辯護人  蕭守厚律師
上列被告因違反毒品危害防制條例案件，經檢察官提起公訴（94
年度偵字第9624號），本院判決如下：
    主  文
丙○○連續販賣第一級毒品，處有期徒刑柒年肆月，扣案第一級
毒品海洛因壹包（驗餘淨重零點零玖公克）沒收銷燬之，扣案之
包裹毒品海洛因外包裝壹只（包裝重零點壹玖公克）、販賣毒品
所得新臺幣玖佰元、行動電話壹具均沒收，未扣案之販賣毒品所
得新臺幣壹仟元沒收，如全部或一部不能沒收時，以其財產抵償
之，
    事  實
一、丙○○明知「海洛因」為毒品危害防制條例第二條第二項第
    一款所規定之第一級毒品，不得販賣、持有，其竟基於販賣
    第一級毒品海洛因（下稱海洛因）之概括犯意，先於民國94
    年4 月25日晚上8 時4 分許，接獲戊○○以桃園縣桃園市○○路與北興街口之公共電話（設備號碼：00-0000000）撥打
    其所有之門號0000000000號行動電話，表示要購買海洛因一
    包，丙○○應允後，遂與戊○○相約在同縣市○○路與北興
    街附近碰面交易，丙○○依約到場後，乃交付價值約新台幣
    （下同）1,000 元之海洛因一包予戊○○，並向戊○○收取
    販賣上開海洛因之所得1,000 元。丙○○復承上相同之販賣
    第一級毒品海洛因之概括犯意，於94年5 月1 日下午4 時48
    分許，接獲戊○○以同一具公共電話撥入丙○○所有之上開
    行動電話門號，表示要購買海洛因一包，丙○○應允後，遂
    於同日下午5 時10分許，騎乘車牌號碼RF7-250 號機車前往
    同縣市○○街11號前與戊○○會合，丙○○隨即以左手交付
    價值約900 元之海洛因一包（驗餘淨重0.09公克，空包裝重
    0.19公克）予戊○○，並以同手收下戊○○交付之販毒代價
    900 元，於交易完成之際，適為警當場逮獲，並自丙○○左
    手扣得販毒所得現金900 元及其所有供聯絡販毒所用之行動
    電話一具（搭配門號0000000000號行動電話易付卡使用）。
    而戊○○見警員上前欲對之逮捕，隨即逃往其位於同縣市○○街16號101 室居處，並將其甫自丙○○處購入之海洛因一
    包交予同在上址屋內之女友丁○○保管，嗣警員於同日下午
    5 時20分許追趕而至，要求戊○○開門後，入內查獲戊○○
    、丁○○二人，並在上址客廳桌上查獲戊○○持有之海洛因
    二包（驗餘淨重共0.18公克，空包裝重共0.36公克），迨警
    員將丙○○、丁○○、戊○○三人帶回警局後，丁○○始主
    動將上開戊○○甫向丙○○購買之海洛因一包（驗餘淨重
    0.09公克，空包裝重0.19公克）交出而扣案。
二、案經桃園縣政府警察局報請臺灣桃園地方法院檢察署檢察官
    偵查起訴。
    理  由
壹、證據能力方面：
一、按被告以外之人於審判外之言詞或書面陳述，除法律有規定
    者外，不得作為證據；被告以外之人於偵查中向檢察官所為
    之陳述，除顯有不可信之情況者外，得為證據，刑事訴訟法
    第159 條第1 項、第159 條之1 第2 項就此定有明文。
二、經查：
  (一)證人戊○○、丁○○及警員乙○○3 人於偵查中向檢察官所
    為之陳述，屬被告以外之人於審判外所為之陳述，為傳聞證
    據，惟現階段刑事訴訟法規定檢察官代表國家偵查犯罪、實
    施公訴，依法其有訊問被告、證人及鑑定人之權，證人、鑑
    定人且須具結，而實務運作時，檢察官偵查中向被告以外之
    人所取得之陳述，原則上均能遵守法律規定，不致違法取供
    ，其可信度極高，是以，刑事訴訟法於92年2 月6 日修正時
    ，即為兼顧理論與實務，以該法第159 條之1 第2 項規定，
    除顯有不可信之情況者外，得為證據（參考刑事訴訟法第15
    9 條之1 立法理由）。查證人戊○○、丁○○二人於偵查中
    向檢察官所為之陳述，既已依法具結，又非檢察官非法取供
    而得，且無顯不可信之情況，即應認其等二人於偵查中具結
    所為之證述，得作為證據。
  (二)和信電訊股份有限公司門號0000000000號行動電話易付卡之
    通聯紀錄，係以傳輸設備等機械方式所留存之紀錄，及扣案
    海洛因一包（驗餘淨重0.09公克，空包裝重0.19公克）、現
    金900 元、扣案手機及門號0000000000號行動電話易付卡等
    物，均非供述證據，無傳聞法則之適用，與本案待證事實具
    有關聯性，且無證據證明係公務員違法取得之物，自得採為
    證據。
貳、實體方面：
一、訊據被告丙○○矢口否認有何販賣海洛因之犯行，辯稱：戊○○於94年4 月25日撥打其所使用之行動電話0000000000號
    向其借錢，但為其拒絕，而戊○○於94年5 月1 日下午4 時
    48分許，撥打上開行動電話給其稱要償還他於94年4 月初所
    借之借款900 元，其才於當天下午5 時10分許前往桃園縣桃
    園市○○街11號前，向戊○○拿錢，其無販賣海洛因給戊○○之行為云云。經查：
  (一)被告與證人戊○○於94年5 月1 日下午5 時10分許，在桃園
    市○○街11號前所為毒品交易過程，業經證人即查獲警員甲○○於本院審理中具結證稱：當天係同事接獲線報稱桃園市
    ○○街有毒品交易，但不知是何人要交易，故伊與5 位同事
    當天下午3 時許即前往現場埋伏，伊在北興街9 號與7 號間
    之位置埋伏，有2 位同事在北興街11號前分處埋伏等候，另
    2 位同事在北興街上巡邏監視，另1 位同事站的位置較遠，
    負責指揮監控現場；伊當時看到丁○○、戊○○在北興街上
    走來走去，有時坐下，行為怪異，便將他們二人列為目標，
    伊也看到被告騎機車在北興街上來回經過一次，覺得很可疑
    ，亦將之列為可疑目標，而當被告從民生路騎機車轉入北興
    街後，伊看到戊○○在北興街14號前等候，被告騎車接近戊○○，被告背對著伊，右手仍握住機車油門握把，以左手包
    覆某項物品遞交給戊○○，戊○○將錢遞給被告，被告以左
    手拿回錢後，伊見交易完成，遂與同事上前逮捕被告，由伊
    立刻抓住被告左手而扣得現金900 元，戊○○則逃往北興街
    16號屋內，由其他同事入內逮捕。在查獲本案前，伊埋伏之
    處距被告與戊○○交易毒品之地點不到10公尺等語明確（詳
    本院審理卷95年6月6日審判期日筆錄第3至7頁）。
  (二)又證人戊○○於偵查中及本院審理中均具結證述：伊於94年
    4 月25日以桃園縣桃園市○○路與北興街口之公用電話，撥
    打被告之門號0000000000號行動電話，向被告購買海洛因一
    包，雙方約在桃園縣桃園市○○街與民生路附近交易；另於
    94 年5月1 日下午4 時48分許，伊以同一支公用電話撥打被
    告之上開行動電話，向被告購買金額900 元之海洛因一包，
    二次合計至少購買1, 900元之海洛因，且伊均有將錢交給被
    告等語（詳臺灣桃園地方法院檢察署94年度偵字第9624號卷
    第41至43頁、本院審理卷95年6 月6 日審判期日筆錄第7 至
    17頁）。而證人丁○○於偵查中亦具結證稱：戊○○於94年
    5 月1 日出去後回到桃園市○○街16號101 室房內未久，警
    察就進來了，警察有在伊身上扣到海洛因一包，該包海洛因
    是戊○○於查獲當日剛買回來的，因當時有人敲門，戊○○
    便將毒品交給伊持有等語在卷（詳臺灣桃園地方法院檢察署
    94年度偵字第9624號卷第38至40頁），並有自證人丁○○身
    上取出之海洛因一包扣案可佐，而該包海洛因經送法務部調
    查局鑑定結果，確含海洛因成分，此有法務部調查局94 年6
    月20日調科壹字第080009463 號鑑定通知書1 紙附卷（見本
    院審理卷）足憑。
  (三)證人戊○○先後於94年4 月25日晚上8 時4 分許、同年5 月
    1 日下午4 時48分許，以桃園縣桃園市○○路與北興街口之
    公共電話（設備號碼：00-0000000）撥打被告使用之門號00
    00000000號行動電話乙節，除據證人戊○○於本院審理時證
    述在卷外，亦有和信電訊股份有限公司提出之0000000000號
    行動電話雙向通聯紀錄1 份、中華電信（固網室內）資料查
    詢1 紙、桃園縣政府警察局95年6 月26日查訪現場照片6 幀
    在卷可參。從而，觀之證人甲○○、戊○○、丁○○之證述
    環環相扣並吻合一致，而渠等與被告並無怨隙，應無設詞誣
    陷之情事，應足採信。況被告使用之0000000000號行動電話
    通聯紀錄亦顯示有證人戊○○於94年4 月25日晚上8 時4 分
    許、同年5 月1 日下午4 時48分許，以上開公共電話（設備
    號碼：00-0000000）撥打被告使用之門號0000000000號行動
    電話之紀錄乙節，有門號0000000000號行動電話之通聯紀錄
    1 份可佐，由此益徵證人戊○○之證詞足以採信。
  (四)至證人戊○○雖於偵查中證述其分別於94年4 月25日、同年
    月28日及同年5 月1 日（含被查獲時購得之海洛因1 包該次
    ），先後向被告購買海洛因共3 次（見臺灣桃園地方法院檢
    察署94年度偵字第9624號卷第41頁）等語，又於本院審理時
    證述其只有於94年4 月25日下午及同年5 月1 日下午5 時10
    分許，各向被告購買海洛因一次，二次共計購買1, 900元之
    海洛因，於94年5 月1 日下午5 時10分許被查獲那次是買90
    0 元等語（見本院95年6 月6 日審判筆錄），惟證人戊○○
    於本院審理時既經交互詰問，而仔細回憶向被告購買毒品次
    數、金額等經過並為上開證述在卷，且依證人戊○○與被告
    購買海洛因之聯絡手法而言，自卷附和信電訊股份有限公司
    門號0000000000號行動電話雙向通聯紀錄內紀錄之「94年4
    月28日」通話紀錄，並無證人戊○○以上開公共電話或其家
    用電話撥打被告所使用之上開行動電話聯繫之紀錄，故依「
    罪疑惟輕，利於被告」之證據法則，應以證人戊○○於本院
    審理中證述其向被告購買海洛因二次之證詞為可採。
  (五)末查，販賣海洛因係違法行為，非可公然為之，且有其獨特
    之販售通路及管道，復無公定價格，容易增減分裝之份量，
    而每次買賣之價量，可能隨時依雙方關係深淺、資力、需求
    量及對行情之認知、來源是否充裕、查緝鬆嚴、購買者被查
    獲時供述購買對象之可能風險評估等，而異其標準，非可一
    概而論，本件被告既不承認其有上揭販賣海洛因之事實，本
    院自無從查得其販入海洛因之真正價格及其是否因非法販賣
    該海洛因予上揭證人戊○○而獲得具體利潤之金額，然按近
    年來政府為杜絕毒品之氾濫，對於查緝施用及販賣毒品之工
    作，無不嚴加執行，販賣毒品罪又係重罪，設若無利可圖，
    衡情一般持有毒品之人當無輕易將所持有之海洛因轉讓他人
    而甘冒於再次向他人購買時，而有被查獲移送法辦之危險之
    理，且不論是瓶裝或袋裝之海洛因，均可任意分裝或增減其
    份量，而每次買賣之價量，亦隨時隨雙方關係之深淺、當時
    之資力、需要程度及對行情之認知等因素而為機動地調整，
    因之販賣之利得，除經坦承犯行，或帳冊價量均臻明確外，
    委難察得實情，職是之故，縱未確切查得販賣賺取之實際差
    價，但除別有事證，足認係按同一價格轉讓，確未牟利外，
    尚難執此認非法販賣之事證有所不足，致知過坦承者難辭重
    典，飾詞否認者反得逞僥倖，而失情理之平。而按被告與戊○○僅交易二次，詳如前述，且被告與戊○○亦無特殊情誼
    或至親關係，竟費心自甘承受重典，涉險販賣第一級毒品，
    當有牟利之圖。是被告販賣海洛因有營利之意圖，亦可認定
    。
  (六)綜此，依據證人甲○○、戊○○、丁○○之證述及上開證據
    可知，被告確有於上揭時地連續販賣海洛因給證人戊○○，
    次數為二次，第一次係於94年4 月25日晚上8 時許販賣金額
    1,000 元之海洛因一包，另一次係於94年5 月1 日下午5 時
    10分許，在本案查獲地點販賣金額900 元之海洛因一包予證
    人戊○○乙節無訛。被告上開所辯，要屬事後卸責之詞，不
    足採信。是本案事證明確，被告連續販賣第一級毒品犯行洵
    堪認定，應予依法論科。
二、刑法及刑法施行法部分條文業經修正公布，並均於95年7 月
    1 日施行。修正後刑法第二條第一項之規定，係規範行為後
    法律變更所生新舊法律比較適用之準據法，於修正後刑法施
    行後，應適用修正後刑法第二條第一項規定之從舊從輕之原
    則為比較；修正後刑法第二條第二項，則為同條第一項之特
    別規定，於修正後刑法施行後，關於非拘束人身自由之保安
    處分，應依修正後刑法第二條第二項之規定，適用裁判時之
    法律。又修正後刑法第三十五條，乃刑之重輕之法定次序與
    標準，應適用裁判時之修正後刑法第三十五條之規定。修正
    後刑法第二條第一項係採從舊從輕原則，適用最有利於行為
    人之法律。既曰法律，自較刑之範圍為廣；除法律有特別規
    定者（如修正後刑法第二條第二項非拘束人身自由之保安處
    分適用裁判時法，修正後刑法施行法第九條之三規定之情形
    ），應依其規定；或事關執行之緩刑之宣告，或犯罪在刑法
    修正施行前，自首在刑法施行後之自首部分，或程序之規定
    （程序從新，如刑法第四十條沒收宣告之程序規定），應適
    用裁判時之修正後刑法之規定外；依修正後刑法第二條第一
    項比較時，應就罪刑有關之共犯、未遂犯、連續犯、牽連犯
    、結合犯，以及累犯加重，自首減輕暨其他法定加減原因（
    如身分加減）與加減例等一切情形，綜其全部之結果而為比
    較後，整個之適用，不能割裂而分別適用有利益之條文；從
    刑附屬於主刑，除法律有特別規定者外，依主刑所適用之法
    律（以上參考最高法院95年5 月23日刑事庭第08次會議決議
    及最高法院24年上字第4634號、24年上字第5292號、27年上
    字第2615號、29年上字第525 號判例）。本件被告行為後法
    律有變更，關於刑法第五十六條關於連續犯之規定業已刪除
    ，亦即修法後已無連續犯論以一罪並加重其刑之適用，而此
    修正已影響行為人之實質刑罰法律效果，自屬刑法第二條之
    「法律變更」，依修正後第二條第一項規定，比較新、舊法
    結果，仍應適用較有利於被告之行為時法律即舊法論以連續
    犯。末按修正後刑法第五十七條、第五十九條之規定，為法
    院就行之裁量及酌減審認標準見解之明文化，非屬法律之變
    更，應適用修正後之規定，附此敘明（最高法院95年第8次
    刑事庭會議決議參照）。
三、核被告丙○○所為，係犯毒品危害防制條例第四條第一項之
    販賣第一級毒品罪。被告販賣海洛因前持有海洛因之低度行
    為，業為販賣之高度行為所吸收，不另論罪。被告於刑法修
    正施行前所犯先後二次販賣海洛因之犯行，時間緊接，所犯
    為構成要件同一之罪名，顯係基於概括犯意反覆為之，屬連
    續犯，應依修正前刑法第五十六條規定論以連續販賣第一級
    毒品罪，法定本刑為死刑或無期徒刑，依法不得加重，故僅
    就其餘罰金部分，依法加重其刑。末按被告販賣第一級毒品
    之行為固無足取，惟被告販賣之次數僅有二次，且所得僅有
    1,900 元，以其情節論，惡性尚非重大不赦，若以毒品危害
    防制條例第四條第一項所規定之法定本刑而科處無期徒刑，
    實屬情輕法重，在客觀上尚足以引起一般之同情，應有堪資
    憫恕之處，是本院認即令處以最低度刑罰無期徒刑猶嫌過重
    ，於此情形，倘依其情狀處以有期徒刑，即足以懲儆，並可
    達防衛社會之目的者，自非不可依客觀之犯行與主觀之惡性
    二者加以考量其情狀有無可值憫恕之處，故適用修正前刑法
    第五十九條之規定酌量減輕其刑。查被告於本案為警查獲前
    ，並無毒品相關犯罪前科或觀察勒戒、強制戒治紀錄，此有
    臺灣高等法院被告前案紀錄表一份附卷足憑，斟酌被告先後
    二次販賣予證人戊○○之海洛因數量非詎，獲利共僅1,900
    元，其犯罪情節當非大盤毒梟者可資等同併論，如量處法定
    最低度刑無期徒刑，殊嫌過重，其犯罪之情狀顯可憫恕，爰
    依刑法第59條之規定減輕其刑，並依法先加後減之。爰審酌
    被告明知海洛因業據公告列為第一級毒品，對人體有莫大之
    戕害，危害國民身體健康及社會風氣，被告之生活狀況、品
    行、智識程度、販賣之次數、所得利益犯罪暨所生之危害，
    及犯罪後坦承犯行等一切情狀，量處如主文所示之刑，以資
    懲儆。
四、沒收及不沒收之諭知：
  (一)扣案自證人丁○○身上取出之第一級毒品海洛因一包（驗餘
    淨重0.09公克，空包裝重0.19公克），為本案查獲之毒品，
    應依毒品危害防制條例第十八條第一項前段之規定宣告沒收
    銷燬之。
  (二)又被告所有之手機一具及其使用之門號0000000000號之行動
    電話易付卡一枚，係被告用以接聽證人戊○○聯繫購買海洛
    因之電話使用之物，業據證人戊○○證述在卷，被告亦自陳
    該扣案手機為其所有之物等語在卷，另扣案包裹毒品海洛因
    外包裝一只（空包裝重0.19公克），係用於包裹毒品，防其
    裸露、潮濕，便於攜帶販賣，為被告供販賣第1 級毒品所用
    之物，亦應依同條例第十九條第一項規定宣告沒收之。是扣
    案手機一具及包裹毒品海洛因外包裝一只，均為被告所有供
    犯罪使用之物，應依同條例第十九條第一項前段之規定宣告
    沒收之。
  (三)再被告販毒所得之價金共1,900 元，其中已扣案之900 元應
    依毒品危害防制條例第十九條第一項前段之規定沒收之，其
    餘未扣案之販毒所得金額1,000 元，亦應依同條項規定沒收
    之，如全部或一部不能沒收時，以其財產抵償之。
  (四)至警方於94年5 月1 日下午5 時20分許證人戊○○位於桃園
    縣桃園市○○街16號101 室居所客廳桌上所扣得之海洛因2
    包（驗餘淨重0.18公克，空包裝重0.36公克）等物，係證人
    戊○○向他人購買之毒品，並非本案扣案物，且與被告所為
    本案販賣毒品無關，並經本院另以94年度訴字第1340號戊○○施用毒品案件宣告沒收銷燬在案，是本院就此部分爰不併
    予諭知沒收銷燬。另警方在被告身上查扣之電話簿1 本，業
    據被告於本院審理中陳明為其所有之物，業據被告陳述在卷
    ，本院復查無其他證據證明該扣案電話簿與被告販賣毒品有
    關連，爰不予宣告沒收。又被告向和信電訊股份有限公司租
    用之門號0000000000號行動電話易付卡1 枚，被告並無取得
    所有權，故該門號易付卡非被告所有之物，又非違禁物，亦
    不得併予宣告沒收，附此敘明。
五、至公訴意旨另以：被告自94年4 月間某日起，基於販賣第1
    級毒品之概括犯意，連續販賣海洛因予證人戊○○多次，迄
    94年5 月1 日下午5 時10分許，被告在桃園縣桃園市○○街
    11號前販賣扣案海洛因1 包予證人戊○○後，隨即為警查獲
    ，因認被告除本院論罪科刑之該二次連續販賣海洛因犯行外
    ，另涉犯連續販賣第一級毒品罪嫌云云。惟按犯罪事實應依
    證據認定之，無證據不得認定犯罪事實，刑事訴訟法第一
    百五十四條第二項定有明文。訊據被告堅決否認涉有販賣海
    洛因犯行，而公訴人認被告涉有此部分犯行，無非以證人戊○○、丁○○、乙○○於偵查中之證述、扣案海洛因、被告
    持用之門號0000000000號行動電話通聯紀錄，為其論據。經
    查，證人戊○○所證被告於94年4 月25日晚上8 時許及同年
    5 月1 日下午5 時10分許，先後桃園縣桃園市○○街與民生
    路附近及本案查獲地點，各販賣海洛因一包予證人戊○○，
    二次販賣海洛因之金額共計1,900 元乙節，業經本院為上開
    論罪科刑在案，此部分復有上開通聯紀錄及扣案海洛因1 包
    可為佐證；至證人丁○○於偵查中除證述關於證人戊○○於
    94年5 月1 日下午5 時10分許向被告購買海洛因一包之情節
    外，並未證述有關被告除本院所認定之販毒時間外，在公訴
    意旨所指期間內，亦有其他販賣海洛因之行為；而證人乙○○、甲○○之證述亦僅得證明其等於94年5 月1 日當天查獲
    被告毒品交易之情形。此外，本院復查無其他積極證據證明
    被告除前經本院認定之該2 次販賣海洛因犯行外，確有公訴
    人所指之其他販賣海洛因犯行，自屬不能證明被告此部分之
    犯罪。是以，依「罪唯有疑，利於被告」之證據法則，本院
    認定被告販賣海洛因予證人戊○○之次數（含本案查獲該次
    ）為二次，販毒所得共計1,900 元，業如前述，惟因公訴人
    認被告此部分之犯行與上開經本院論罪科刑部分間，有連續
    犯之裁判上一罪關係，爰不另為無罪之諭知，附此敘明。
據上論斷，應依刑事訴訟法第二百九十九條第一項，毒品危害防
制條例第四條第一項、第十八條第一項前段、第十九條第一項，
修正後刑法第二條第一項前段、修正前刑法第十一條、第五十六
條、第五十九條，判決如主文。
本案經檢察官謝雯璣到庭執行職務。
中    華    民    國    95    年    7     月    26    日
                  刑事第九庭  審判長法  官  黃梅淑
                                    法  官  蘇琬能
                                    法  官  胡芷瑜
上正本證明與原本無異。
如不服本判決，應於判決送達後10日內向本院提出上訴狀（應附
繕本），上訴於臺灣高等法院。
                                    書記官  李珈慧
中    華    民    國    95    年    7     月    27    日
附錄論罪科刑法條全文：
毒品危害防制條例第4條
製造、運輸、販賣第一級毒品者，處死刑或無期徒刑；處無期徒
刑者，得併科新臺幣1 千萬元以下罰金。
製造、運輸、販賣第二級毒品者，處無期徒刑或7 年以上有期徒
刑，得併科新臺幣7 百萬元以下罰金。
製造、運輸、販賣第三級毒品者，處5 年以上有期徒刑，得併科
新臺幣5 百萬元以下罰金。
製造、運輸、販賣第四級毒品者，處3 年以上10年以下有期徒刑
，得併科新臺幣3 百萬元以下罰金。
製造、運輸、販賣專供製造或施用毒品之器具者，處1 年以上7
年以下有期徒刑，得併科新臺幣1 百萬元以下罰金。
前五項之未遂犯罰之。


司法院資訊處製作；財團法人民間司法改革基金會備份。
